臺灣花蓮地方法院刑事判決
111年度原易字第82號
公  訴  人  臺灣花蓮地方檢察署檢察官
被      告  林靜妍



選任辯護人  林武順律師（法律扶助）
上列被告因詐欺案件，經檢察官提起公訴（111年度偵緝字第96
號）及移送併辦（111年度偵字第3972號），本院判決如下：
    主  文
林靜妍無罪。
    理  由
壹、公訴意旨略以：被告林靜妍明知無正當理由提供存摺、提款
    卡及密碼予他人，依一般社會生活之通常經驗，可預見此金
    融帳戶恐淪為詐欺犯罪之工具。詎其仍基於幫助詐欺之不確
    定故意，於民國110年9月3日前某日，在不詳地點，以不詳
    方式，將其所申請之華南商業銀行帳戶（帳號：000-000000
    000000號，下稱本案帳戶）之提款卡及密碼，交予真實姓名
    年籍不詳之詐欺集團成員使用。嗣詐欺集團成員取得上開帳
    戶後，意圖為自己不法所有，基於詐欺取財之犯意聯絡，於11
    0年9月2日撥打電話予被害人張居雙，佯稱為其姪子「陳家
    祥」，再以LINE與被害人連絡，詐稱：因積欠債務，亟需借
    款云云，致被害人陷於錯誤，遂依詐欺集團成員指示，於11
    0年9月3日下午1時3分許（起訴書誤載為上午11時許，業經
    公訴檢察官當庭更正），臨櫃匯款新臺幣（下同）10萬元至
    本案帳戶內。嗣張居雙發現受騙，報警處理，經警循線查獲
    ，而悉上情，因認被告係犯刑法第30條第1項、第339條第1
    項之幫助詐欺取財罪嫌等語。
貳、按犯罪事實應依證據認定之，無證據不得推定其犯罪事實；
    不能證明被告犯罪者，應諭知無罪之判決，刑事訴訟法第15
    4條第2項、第301條第1項分別定有明文。又犯罪事實之認定
    ，應憑證據，如未能發現相當證據，或證據不足以證明，自
    不能以推測或擬制之方法，為裁判基礎；認定犯罪事實，所
    憑之證據，雖不以直接證據為限，間接證據亦包括在內，然
    無論直接或間接證據，其為訴訟上之證明，須於通常一般之
    人均不致於有所懷疑，而得確信其為真實之程度者，始得據
    之為有罪之認定，倘其證明尚未達到此一程度，而有合理性
    懷疑之存在時，即無從為有罪之認定。另按刑事訴訟法第16
    1條第1項明定，檢察官就被告犯罪事實，應負舉證責任，並
    指出證明之方法，是檢察官對於起訴之犯罪事實，應負提出
    證據及說服之實質舉證責任，倘其所提出之證據，不足為被
    告有罪之積極證明，或其指出證明之方法，無從說服法院以
    形成被告有罪之心證，基於無罪推定之原則，自應為被告無
    罪判決之諭知。
參、公訴意旨認被告涉有前揭罪嫌，無非係以被告於警偵時之供
    述、被害人張居雙於警詢時之指述、匯款單據、本案帳戶之
    客戶基本資料、開戶申請書、存摺補領書、公務電話紀錄及
    衛生福利部中央健康保險署111年3月11日函，為其主要論據
    。
肆、訊據被告雖坦認確有申辦本案帳戶之情事，惟堅決否認有何
    幫助詐欺取財之犯行，辯稱：我的先生曾因從事家庭代工，
    故將本案帳戶之提款卡交予他人，我雖經先生告知此事，但
    後因事忙而忘記，故未於偵訊時供述上情等語。被告之辯護
    人為其提出辯護意旨略以：被告係因其配偶欲從事家庭代工
    ，遂依其要求出借本案帳戶予其配偶，故被告主觀上並無幫
    助詐欺之犯意，另被告於偵訊時供稱本案帳戶存摺及提款卡
    遺失等情係其誤稱，不能據此認定其構成本案犯行，請求對
    其為無罪諭知等語。
伍、經查：
一、本案帳戶係由被告申辦開戶，嗣被害人張居雙於公訴意旨所
    稱時間、方式遭詐騙集團施用詐術並匯款10萬元至本案帳戶
    乙情，業據被告於本院準備程序時供明在卷（見本院卷第65
    -66頁），復經被害人於警詢時證述在案（見警卷第7-9頁）
    ，且有本案帳戶基本資料及交易明細、警方陳報單、受（處
    ）理案件證明單、受理各類案件紀錄表、內政部警政署反詐
    騙諮詢專線紀錄表、金融機構聯防機制通報單、匯款單據及
    通訊軟體對話紀錄翻拍照片數幀附卷可參（見警卷第13-27
    頁、偵字卷第41-42頁），此部分事實可先予認定。
二、按刑法第13條第1項明定：行為人對於構成犯罪之事實，明
    知並有意使其發生者，為故意。同條第2項明定：行為人對
    於犯罪之事實，預見其發生，而其發生並不違背其本意者，
    以故意論。前者學理上謂為意欲主義，後者謂為容認主義，
    但不論其為「明知」或「預見」，皆為故意犯主觀上之認識
    ，只是認識程度強弱有別，行為人有此認識進而有「使其發
    生」或「任其發生」之意，則形成犯意，前者為確定故意（
    直接故意），後者為不確定故意（間接故意或未必故意），
    但不論其為確定故意或不確定故意，不確定故意應具備構成
    犯罪事實的認識，與確定故意並無不同。又行為人如係基於
    遺失、被脅迫、遭詐欺等原因而交付帳戶，則交付帳戶之人
    並無共同犯罪之意思，亦非認識收受其帳戶者將持以對他人
    從事詐欺取財犯罪而交付，則其交付帳戶之相關資料時，既
    不能預測其帳戶將遭他人作為詐欺取財犯罪之工具，其主觀
    上即無與他人共同或幫助他人為詐欺犯罪之認識，是本案如
    無積極事證可資證明被告曾交付本案帳戶予他人，且能預見
    該帳戶將遭詐欺集團使用等情事，尚難徒憑被害人遭人詐騙
    並匯款至本案帳戶乙情，即推斷被告構成詐欺取財之犯行。
三、被告辯稱本案帳戶係遭其配偶因欲從事家庭代工而交予他人
    等情，業據證人即被告配偶蘇秋霖於本院審理時證稱略以：
    我先前於網路上獲悉代工訊息，經聯繫後對方要求我提供銀
    行帳戶，但我的花蓮二信提款卡已忘記密碼，華南銀行提款
    卡則已破損，因此才向被告借用其本案帳戶提款卡寄送交予
    對方等語明確（見本院卷第140-141、144-145頁），且核被
    告及證人蘇秋霖間既有配偶關係，有被告個人戶籍資料查詢
    結果在卷可查（見本院卷第11頁），則配偶間因故使用他方
    帳戶，尚難認有不合常理之處，故被告上揭所辯，要非無據
    。再觀諸被告供稱證人蘇秋霖僅告稱因從事家庭代工事務而
    需借用本案帳戶提款卡等語（見本院卷第154頁），可見被
    告主觀上乃出於其配偶之個人事務需要始出借帳戶，自不能
    斷稱被告係基於容任其帳戶為詐欺集團所用，且不違背其本
    意之心態，而提供其帳戶資料。另證人蘇秋霖固未能提出其
    證稱他人邀其從事家庭代工之相關通訊軟體對話紀錄供參，
    然此部分僅涉及其所稱使用本案帳戶之原因、動機是否有跡
    證可查，以及該名證人主觀上是否基於幫助他人為詐欺取財
    及洗錢等犯行之不確定故意而提供本案帳戶，尚不影響被告
    辯稱本案帳戶遭其配偶使用乙節為可採之認定。
四、至被告雖於偵訊時供稱本案帳戶之存摺及提款卡均已遺失等
    語（見偵緝字卷第44頁），與其在本院審理所述上情有所扞
    格不符，惟被告供述之反覆、不實，起因眾多，或為圖卸己
    責，或為掩飾他人罪行，或記憶確有混淆不明，或另有其他
    因素考量，實情不一，若僅以其供詞反覆，遽以為論罪之依
    據，顯與被告不自證己罪之原則相違。又被告對上揭供述前
    後不一之情形則說明略以：我在偵訊結束後返家詢問配偶蘇
    秋霖後，始憶起本案帳戶之提款卡遭蘇秋霖持以從事家庭代
    工之用，但因當時事情較忙而忘記向檢察官陳報此事等語（
    見本院卷第65頁），審酌本案帳戶並非被告經常使用之金融
    機構帳戶乙情，業據其供陳在卷（見本院卷第153頁），且
    被告於偵查中係因通緝到案旋即接受詢（訊）問，是其在突
    遭檢察官偵訊之情境下因緊張而就非屬自己經常使用之帳戶
    產生記憶錯誤，衡情亦非難以想像。況對於被告成罪事項本
    應由檢察官負舉證義務，自不能僅以被告對於本案帳戶使用
    情形有供述前後不一之情形，即逕為對其不利之認定。準此
    ，被告所為辯解雖有反覆不一之情形，亦不得率以此推斷被
    告有檢察官起訴書所載之犯行。
陸、綜上所述，依本件檢察官所提出之證據及本院調查證據之結
    果，尚不足以達到通常一般之人均不致有所懷疑，而得確信
    其為真實之程度，亦無法本於推理之作用，證明被告確有公
    訴意旨所指傷害犯行，被告被指涉犯前揭犯行自屬不能證明
    ，應為無罪判決之諭知。
柒、退併辦部分：
一、臺灣花蓮地方檢察署檢察官111年度偵字第3972號移送併辦
    意旨略以：被告基於幫助詐欺及幫助洗錢之不確定故意，於
    公訴意旨所指上揭時間、地點，將本案帳戶之提款卡及密碼
    交予真實姓名年籍不詳之詐欺集團成員使用，嗣詐欺集團成
    員取得上開帳戶後，意圖為自己不法所有，基於詐欺取財之
    犯意，先於110年8月24日前某日，於臉書刊登「微粒貸」貸
    款廣告，待楊凱甯與其聯繫後，以LINE暱稱「陳奕丞」對楊
    凱甯詐稱：需先繳納法院公證費用方可申辦貸款等語，致楊
    凱甯陷於錯誤，遂依詐欺集團成員指示，於同年9月3日上午
    10時28分許，以網路轉帳方式將3萬元匯至本案帳戶內，因
    認被告涉犯刑法第30條第1項、第339條第1項及洗錢防制法
    第14條第1項之幫助詐欺取財及幫助一般洗錢罪嫌，而此部
    分與本案已起訴之事實具有法律上同一案件關係，為該起訴
    效力所及，爰移送本院併案審理等語。　　
二、經查，檢察官上開移送併辦部分，因本案原起訴部分由本院
    為無罪判決，業如前述，則上開檢察官聲請併案審理部分即
    與本案不生裁判上一罪關係，本院無從併予審究，應退由檢
    察官另為適法處理。
捌、職權告發部分：
    依被告及證人蘇秋霖於本院審理時之前揭供述及證述內容，
    可知將本案帳戶提供予詐欺集團收取詐欺所得款項使用之人
    實為蘇秋霖，是就蘇秋霖涉嫌幫助詐欺取財及幫助洗錢等犯
    行部分，本院爰依職權告發，由檢察官另為偵辦，附此敘明
    。
據上論斷，應依刑事訴訟法第301條第1項，判決如主文。
本案經檢察官張立中提起公訴，檢察官林俊廷移送併辦，檢察官
簡淑如到庭執行職務。
中　　華　　民　　國　　111 　年　　8 　　月　　23　　日
                  刑事第二庭  審判長  法  官　黃英豪
                                      法  官  黃夢萱
                                      法  官  蔡瑞紅
以上正本證明與原本無異。
如不服本判決應於收受送達後20日內向本院提出上訴書狀，並應敘述具體理由。其未敘述上訴理由者，應於上訴期間屆滿後20日內向本院補提理由書(均須按他造當事人之人數附繕本)「切勿逕送上級法院」。告訴人或被害人如對於本判決不服者，應具備理由請求檢察官上訴，其上訴期間之計算係以檢察官收受判決正本之日期為準。　　　　　　　　　　　　　　　　　　　
中　　華　　民　　國　　111 　年　　8 　　月　　23　　日

                                      書記官  戴國安